【裁判字號】    99,交聲,1677
【裁判日期】    990628
【裁判案由】    聲明異議
【裁判全文】
臺灣高雄地方法院交通事件裁定        99年度交聲字第1677號
原處分機關  交通部公路總局高雄區監理所
異  議  人  甲○○
即受處分人
上列異議人即受處分人因違反道路交通管理處罰條例案件，對於
交通部公路總局高雄區監理所民國99年6 月4 日所為之裁決（原
處分案號：高監自裁字第裁80-NO0000000號）聲明異議，本院裁
定如下：
    主  文
原處分撤銷。
甲○○汽車駕駛人，駕駛汽車經測試檢定酒精濃度超過規定標準
，處罰鍰新臺幣參萬肆仟伍佰元，並應吊扣小型車普通駕駛執照
拾貳個月及接受道路交通安全講習。
    理  由
一、原處分意旨略以：異議人即受處分人甲○○於民國99年5 月
    29日凌晨3 時33分許，駕駛車牌號碼6902-NW 號自用小客貨
    車（下稱系爭車輛），行經高雄縣建國路三段306 號，因「
    汽車駕駛人酒精濃度超過每公升0.25毫克以上未滿0.4 毫克
    之規定標準」，經高雄縣政府警察局鳳山分局文山派出所當
    場舉發，爰依道路交通管理處罰條例第35條第1 項第1 款、
    違反道路交通管理事件統一裁罰基準及處理細則第41條、第
    43條、第44條及第67條之規定，裁處異議人罰鍰新臺幣（下
    同）19,500元，吊扣異議人大貨車普通駕駛執照12個月，並
    依道路交通管理處罰條例第24條之規定，施以道路交通安全
    講習等語。
二、聲明異議意旨略以：異議人於上開時、地，係駕駛自小客車
    酒後駕車，原處分機關竟吊扣異議人大貨車駕駛執照，因異
    議人工作關係需使用普通大貨車駕駛執照，爰聲明異議，請
    求撤銷原處分等語。
三、按汽車駕駛人，駕駛汽車經測試檢定酒精濃度超過規定標準
    者，處15,000元以上60,000元以下罰鍰，並當場移置保管該
    汽車及吊扣其駕駛執照1 年；汽車駕駛人，有前述第35條第
    1 項規定之情形者，應接受道路交通安全講習，道路交通管
    理處罰條例第35條第1 項第1 款、第24條第1 項第2 款分別
    定有明文。次按小型車駕駛人吐氣所含酒精濃度超過每公升
    0.4 毫克以上未滿0.55毫克，於期限內繳納罰鍰或到案聽候
    裁決者，處罰鍰34,500元，違反道路交通管理事件統一裁罰
    基準表亦有規範。
四、經查：
  (一)異議人有於99年5 月29日凌晨3 時33分許，駕駛系爭車輛行
    經高雄縣建國路三段306 號，經高雄縣政府警察局鳳山分局
    文山派出所攔檢，測得其吐氣所含酒精濃度為每公升0.4 毫
    克，遂對異議人當場舉發，嗣經原處分機關於99年6 月4 日
    對異議人裁處罰鍰19,500元，吊扣大貨車普通駕駛執照12個
    月，並應參加道路交通安全講習等情，為異議人所不爭執，
    且有高雄縣政府警察局高警交字第NO0000000 號舉發違反道
    路交通管理事件通知單、交通部公路總局高雄區監理所高監
    自裁字第裁80-NO0 000000 號裁決書各1 份在卷可稽，此部
    分事實要堪認定。
  (二)原處分裁處罰鍰部分：
    查異議人酒後駕駛系爭車輛，經警測得其吐氣所含酒精濃度
    為每公升0.4 毫克，已如前述，則依前開說明，異議人酒後
    吐氣所含酒精濃度係超過每公升0.4 毫克以上未滿0.55毫克
    之規定標準，如異議人於期限內繳納罰鍰或到案聽候裁決，
    原處分機關應對異議人裁處罰鍰34,500元。詎原處分機關誤
    認異議人係違反小型車駕駛人吐氣所含酒精濃度超過每公升
    0.25毫克以上未滿0.4 毫克之規定標準，僅對異議人裁處罰
    鍰19,500元，於法自有未合。
  (三)裁處吊扣駕駛執照部分：
  1.另原處分機關對異議人裁處吊扣大貨車普通駕駛執照12個月
    及接受道路交通安全講習部分，分別為剝奪資格、警告性之
    處分，依行政罰法第2 條第2 款、第4 款，屬其他種類之行
    政罰，依同法第26條第1 項但書之規定，固得併予裁罰之。
    惟按94年12月14日修正，並自95年3 月1 日施行之道路交通
    管理處罰條例第68條規定，汽車駕駛人，因違反本條例及道
    路交通安全規則之規定，受吊銷駕駛執照處分時，吊銷其持
    有各級車類之駕駛執照。查其修正過程與修正條文，立法委
    員認為原條文「汽車駕駛人，因違反本條例及道路交通安全
    規則之規定，受吊扣或吊銷駕駛執照處分時，受吊扣或吊銷
    其持有各級車類之駕駛執照」將違法或違規駕駛人所持有各
    級車類之駕駛執照一併吊扣或吊銷，失之過酷，對於人民工
    作與生活影響過鉅，有違比例原則，經與交通部協商後，乃
    將其中「受吊扣處分者，吊扣其持有各級車類之駕駛執照」
    部分之規定刪除。是駕駛人違反道路交通管理處罰條例第35
    條第1 項第1 款之規定而受吊扣駕駛執照處分時，依修正後
    同法第68條規定並參照其修正意旨，應僅得吊扣違規或違法
    當時駕駛車類之駕駛執照。又雖酒醉駕車行為均製造法所不
    容許之風險，以風險製造之立場觀之，並不因駕駛車輛種類
    之不同，而有所差別。但從風險實現之觀點而言，酒醉駕駛
    車類之不同，其對於交通安全衍生之實害結果也有所差異，
    如駕駛人駕駛低一級之車類違反本條例之規定時，不論其所
    造成之實害結果，而一律吊扣駕駛人所持有之各類駕照，亦
    有違反相同事件相同處理，不同事件不同處理之平等原則（
    參照臺灣高等法院暨所屬法院97年法律座談會刑事類提案第
    40 號 研討結果、98年法律座談會刑事類提案第20號、第23
    號研討結果）。
  2.查本件異議人領有大貨車普通駕駛執照，有異議人汽車駕照
    基本資料1 紙附卷可憑，依道路交通安全規則第61條第1 項
    第3 款之規定，異議人自得駕駛小型車。惟異議人違規當時
    係駕駛小型車，已如前述，如逕予吊扣異議人違規當時並未
    駕駛車類之駕駛執照，將影響異議人工作及生活甚鉅，甚而
    危及其日後就業謀生，與吊扣駕照係為杜絕異議人將來繼續
    酒醉駕車之目的，顯失均衡，而與比例原則相違，是揆諸前
    揭規定及說明，原處分機關僅得吊扣異議人酒駕當時駕駛車
    類（即小型車）之駕駛執照。至上開一人一照原則，固於取
    得較高等級車類駕駛執照之駕駛人違規酒駕時，因異議人無
    較低等級之駕照可供吊扣，而產生技術層面之困難，然交通
    主管機關非不得於大貨車普通駕駛執照上或電腦檔存資料註
    記吊扣小型車駕照，限制異議人之駕駛資格，或以立法方式
    解決，故自不得率爾代以吊扣異議人所領有之較高等級車類
    駕駛執照（參見臺灣高等法院98年法律座談會刑事類提案第
    20 號 、第23號研討結果）。
  (四)綜上所述，原處分機關對異議人裁處19,500元罰鍰部分及吊
    扣異議人大貨車普通駕駛執照，均難謂適法。而因聲明異議
    乃一種司法救濟途徑，由法院審查受處分人所涉之違規事實
    是否成立及原處分所適用之法條是否正確，故於原處分違法
    時，法院應自為處分，就原處分機關裁處異議人裁罰、吊扣
    駕駛執照、接受道路交通安全講習等處罰效果，一併重新諭
    知（臺灣高等法院暨所屬法院98年度法律座談會第23號提案
    研討結果）。是異議人雖僅就原處分吊扣大貨車普通駕駛執
    照部分，向本院聲明異議，本院仍應就原處分裁處罰鍰部分
    ，併予審理。從而，異議人聲明異議為有理由，應由本院將
    原處分撤銷，重新諭知如主文第2 項所示之處分。
五、據上論斷，應依道路交通案件處理辦法第20條前段，裁定如
    主文。
中    華    民    國    99    年    6     月    28    日
                      交通法庭  法  官  吳佳樺
以上正本證明與原本無異。
如不服本裁定，應於收受送達後5 日內向本院提出抗告狀。
中    華    民    國    99    年    6     月    28    日
                                書記官  廖佳玲

司法院資訊處製作；財團法人民間司法改革基金會備份。
